臺灣宜蘭地方法院行政訴訟判決
110年度交字第41號
原      告  王明達  
被      告  交通部公路總局臺北區監理所

代  表  人  梁郭國  
上列當事人間交通裁決事件，原告不服被告民國110年9月14日北
監宜裁字第43-ZIC292521號違反道路交通管理事件裁決書，提起
行政訴訟，本院判決如下：
    主  文
原告之訴駁回。
訴訟費用新臺幣參佰元由原告負擔。
    事實及理由
一、程序事項：
　　本件係因原告不服被告民國110年9月14日北監宜裁字第43-Z
    IC292521號違反道路交通管理事件裁決書（下稱原處分）裁
    處罰鍰新臺幣（下同）3,000元，並記違規點數1點，提起行
    政訴訟，經核屬行政訴訟法第237條之1第1項第1款規定之交
    通裁決事件，爰依同法第237條之7規定，不經言詞辯論，逕
    為判決。
二、事實概要：
　　緣原告於110年7月2日下午6時34分，駕駛其所有車牌號碼00
    0-0000號自用小客車（下稱系爭車輛）行經國道5號南向30.
    5公里處（下稱系爭路段）時，因有「行駛高速公路未依規
    定變換車道」之違規事實，為民眾於110年7月4日檢具影像
    資料向警察機關提出檢舉，經內政部警政署國道公路警察局
    查證屬實，於110年7月30日填製國道警交字第ZIC292521號
    舉發違反道路交通管理事件通知單予以舉發，記載應到案日
    期為110年9月13日前，並移送被告處理。原告於110年8月19
    日提出陳述意見，嗣經被告函請舉發機關協助查明事實後，
    認定原告有上開違規事實，爰依道路交通管理處罰條例第33
    條第1項第4款規定，以原處分裁處原告罰鍰3,000元，並記
    違規點數1點。原告不服，遂提起本件行政訴訟。
三、原告起訴意旨略以：依檢舉人採證照片所示，兩車距離明顯
    已少於30公尺，顯係檢舉人為清晰採證系爭車輛車牌號碼，
    以遂其舉發之意圖，不擇手段加速跟車。又原告於變換車道
    前已依規定使用方向燈向後方做變換之意思表示，依道路交
    通管理處罰條例並無全程顯示方向燈之規定。而檢舉人一心
    只為檢舉，無視交通規則及置前車之安全於不顧，其舉發行
    為實不足取，被告不應漠視而未一視同仁據以裁罰檢舉人。
    並聲明：原處分撤銷。
四、被告答辯略以：依原舉發單位提供之採證影像資料，系爭車
    輛由外側車道顯示左方向燈準備進入內側車道，車身僅一半
    進入內側車道時，左方向燈已熄滅。是原告確有前揭「行駛
    高速公路未依規定變換車道」之違規行為，被告依道路交通
    管理處罰條例第33條第1項第4款規定，以原處分裁處原告罰
    鍰3,000元，並記違規點數1點，應無違誤。並聲明：原告之
    訴駁回。
五、本院之判斷：
㈠、「汽車行駛於高速公路、快速公路或設站管制之道路，不遵
    使用限制、禁止、行車管制及管理事項之管制規則而有下列
    行為者，處汽車駕駛人新臺幣三千元以上六千元以下罰鍰：
    四、未依規定變換車道」；「汽車駕駛人有下列各款所列條
    款之一者，除依原條款處罰鍰外，並予記點：一、有第三十
    三條第一項情形者，記違規點數一點」；「汽車駕駛人，應
    依下列規定使用方向燈：二、…變換車道時，應先顯示欲變
    換車道方向之燈光，並應顯示至完成變換車道之行為」，道
    路交通管理處罰條例第33條第1項第4款、第63條第1項第1款
    、道路交通安全規則第109條第2項第2款後段分別定有明文
    。
㈡、原告於110年7月2日下午6時34分，駕駛其所有系爭車輛行經
    系爭路段時，因有「行駛高速公路未依規定變換車道」之系
    爭違規事實，為民眾於110年7月4日檢具影像資料向警察機
    關提出檢舉，經內政部警政署國道公路警察局查證屬實，於
    110年7月30日填製系爭舉發通知單予以舉發，記載應到案日
    期為110年9月13日前，並移送被告處理。原告於110年8月19
    日提出陳述意見，嗣經被告函請舉發機關協助查明事實後，
    認定原告有上開違規事實，依道路交通管理處罰條例第33條
    第1項第4款規定，以原處分裁處原告罰鍰3,000元，並記違
    規點數1點等情，有檢舉違規案件明細（本院卷第71至72頁
    ）、系爭舉發通知單（本院卷第39頁）、民眾申訴紀錄表（
    本院卷第43至44頁）、原處分暨送達證書（本院卷第67至69
    頁）及採證影像光碟可參。
㈢、經本院勘驗結果，系爭車輛行駛於系爭路段外側車道，顯示
    左方向燈準備進入內側車道。自系爭路段外側車道進入內側
    車道時約有3秒時間，系爭車輛車身完全進入內側車道亦需
    約3秒時間，均未顯示方向燈，有勘驗筆錄為證（本院卷第7
    3頁）。堪認原告雖於開始變換車道時顯示方向燈，惟嗣後
    在變換車道過程及至完全進入所變換之車道期間即未再顯示
    方向燈。則原告之行為，未符合道路交通安全規則第109條
    第2項第2款後段「於變換車道時，應先顯示欲變換車道方向
    之燈光，並應顯示至完成變換車道」之規定，其違規事實應
    堪認定。
六、綜上所述，本件原告既有前揭「行駛高速公路未依規定變換
    車道」之違規行為明確，被告援引道路交通管理處罰條例第
    33條第1項第4款、第63條第1項第1款規定，以原處分裁處原
    告罰鍰3,000元，並記違規點數1點，核無違誤。原告訴請撤
    銷原處分，為無理由，應予駁回。
七、本件判決基礎已臻明確，兩造其餘之攻擊防禦方法及訴訟資
     料經本院斟酌後，核與判決結果不生影響，故無一一論述
    之 必要，併予敘明。
八、本件第一審裁判費為300元，應由原告負擔，爰確定第一審 
     訴訟費用額為原告已繳費之起訴裁判費300元。
九、據上論結，本件原告之訴為無理由，依行政訴訟法第237條
    之7、第237條之8第1項、第98條第1項前段，判決如主文。
中　　華　　民　　國　　111 　年　　1 　　月　　7 　　日
                  行政訴訟庭　法　官　謝佩玲
以上正本係照原本作成。
如不服本判決，應於判決送達後20日內，向本院提出上訴狀並表
明上訴理由（原判決所違背之法令及其具體內容或依訴訟資料可
認為原判決有違背法令之具體事實），其未載明上訴理由者，應
於提出上訴後20日內向本院補提理由書（上訴狀及上訴理由書均
須按他造人數附繕本，如未按期補提上訴理由書，則逕予駁回上
訴），並應繳納上訴裁判費新臺幣750元。
中　　華　　民　　國　　111 　年　　1 　　月　　7 　　日
                              書記官　陳建琪